【裁判字號】    92,上易,2145
【裁判日期】    921231
【裁判案由】    竊盜等
【裁判全文】
臺灣高等法院臺中分院刑事判決                  九十二年度上易字第二一四五號
    上  訴  人
    即  被  告  丁○○
右上訴人因竊盜等案件，不服台灣台中地方法院九十二年度易字第一二五一號，中華
民國九十二年十月九日第一審判決（起訴案號：台灣台中地方法院檢察署九十二年度
偵字第二九四九號；移
，本院判決如左：
      主  文
上訴駁回。
      事  實
一、丁○○曾於民國（下同）九十年五月四日因犯侵占罪，經臺灣高雄地方法院以八
    十九年度易緝字第二三九號判決判處有期徒刑七月確定，入監服刑，甫於九十一
    年四月二十日執行完畢，猶不知悛悔警惕，復為以下之犯罪行為：
  (一)丁○○於九十二年一月六日上午某時，在臺中縣豐原市○○路旁中正公園內，拾
    獲乙○○所有之身份證、汽車駕駛執照、第一銀行金融卡、亞太商業銀行金融卡
    、亞太商業銀行信用卡、中華銀行信用卡、聯邦銀行信用卡等各乙張（上開物件
    係乙○○於九十一年九月七日左右在臺中縣豐原市○村路四六五巷六四弄一六號
    前，將放有上開物件之皮包置於車號Ｒ六—三五０九自小客車內，遭姓名年籍不
    詳之人所竊取），係屬離本人所持有之物，竟基於為自己不法所有之意圖，將上
    開證件、金融卡及信用卡侵占入己。
  (二)丁○○復基於意圖為自己不法之所有之概括犯意，先於九十二年一月二十一日十
    時許，在臺中縣神岡鄉○○路旁之土地公廟前，發現蔡黃麗卿（起訴書誤載為戊○○）所有之車牌號碼ＮＶＫ—二九０號之重型機車停置該處（該機車為戊○○
    所使用，係於九十一年十一月二十三日上午八時許在臺中市○○區○○路一六四
    之二一號前，遭姓名年籍不詳之人所竊取），因無法發動，遂先竊取該機車並置
    於自己實力支配之下，再僱請不知情之姓名年籍不詳之人搬運該機車至不詳之機
    車行修理，並支付新臺幣（下同）二千七百元之費用以換購機車電瓶及新電門鎖
    匙，以待修理完畢後供己代步之用，丁○○隨後並將右揭侵占所得之乙○○所有
    證件、金融卡及信用卡等置於該機車置物箱內。嗣於同年月二十三日七時四十五
    分許，丁○○騎乘該機車行經臺中縣豐原市○○路○○村街○○路口時為警查獲
    ，除當場起出前開乙○○所有之證件、金融卡及信用卡外，並扣得丁○○購換新
    電門鎖匙後所取得之機車鑰匙乙支。
  (三)丁○○又承前意圖為自己不法之所有之概括犯意，再於九十二年三月十六日十七
    時三十分許，騎乘其不知情之父親黃改所有之車牌號碼ＯＬＯ—０五八號重型機
    車，獨自前往臺中縣后里鄉○○村○○路二之六號甲○○所有現未供作飼養豬隻
    之用之豬寮，因見該豬寮大門未關亦無人看管，遂進入該豬寮內（無故侵入他人
    附連圍繞之土地部分未據告訴），並以徒手之方式竊取甲○○所有並裝設在豬寮
    中之鐵閘門四片及鐵條七支，丁○○於得手後為方便載運，乃將所竊得之鐵閘門
    及鐵條分別綑綁在其所騎乘而來之機車座墊上與腳踏板處，而將該等鐵閘門及鐵
    條置於自己實力支配之下，惟丁○○正欲離去之際，適有巡邏員警因接獲通報而
    趨車前往現場，丁○○見狀乃棄車逃逸並藏匿於該豬寮附近之草叢內，經警於現
    場搜尋三十分鐘餘，終在草叢內查獲丁○○，因而查悉上情。
二、案經臺中縣警察局豐原分局報請臺灣臺中地方法院檢察署檢察官偵查起訴暨臺中
    縣警察局大甲分局報請同署檢察官偵查後移送併辦。
    理  由
一、上訴人即被告丁○○（下稱被告）於原審時固坦承有於上開時地先拾獲乙○○所
    有之證件、金融卡及信用卡，又將蔡黃麗卿所有之機車牽移並委請他人修理以供
    代步之用，復取走甲○○所有並裝設在豬寮中之鐵閘門及鐵條等事實不諱，惟矢
    口否認有何侵占及竊盜之犯意，辯稱：伊撿到證件及信用卡後不知如何處理且並
    未使用，且伊以為機車、鐵閘門及鐵條均為沒有人要的東西，並非偷竊云云。惟
    查：
  (一)上開乙○○所有之身份證、汽車駕駛執照、第一銀行金融卡、亞太商業銀行金融
    卡、亞太商業銀行信用卡、中華銀行信用卡、聯邦銀行信用卡等各乙張，係乙○○於九十一年九月七日，在臺中縣豐原市○村路四六五巷六四弄一六號前連同皮
    包一併遭竊乙節，業據乙○○於警詢時指述明確，並有贓物影本七紙、贓證物領
    據保管單乙紙等在卷可證（見偵字第二九四九號第十一、十五、十六頁）。而觀
    諸國民身分證及駕駛執照係供個人證明身分及駕駛能力資格之重要證件，金融卡
    及信用卡則係具有一身專屬性及隱私性之重要金融交易工具，實無任意丟棄之可
    能，被告既係同時發現上開物件，主觀上對於該國民身分證、駕駛執照、金融卡
    及信用卡係乙○○非基於本意而脫離持有之物乙情，應知之甚詳，而丁○○於拾
    獲後至本件查獲前之十餘日之間，非但未與被害人乙○○聯絡亦未將其拾獲之物
    送警處理，猶將該等物件置於其所騎乘之機車置物箱中，顯然主觀上並無將拾獲
    之物歸還乙○○之意，益證其有將前開離本人所持有之物侵占入己之意。
  (二)又上開ＮＶＫ—二九０號機車係蔡黃麗卿所有，於九十一年十一月二十三日上午
    八時許在臺中市○○區○○路一六四之二一號前遭竊乙節，亦據該機車之使用人
    戊○○於警詢時指述明確，復有贓證物領據保管單、車輛車牌失竊作業查詢認可
    資料、臺中縣警察局車輛尋獲電腦輸入單等各乙份在卷足憑（見偵字第二九四九
    號第一０、十七、十八頁）。參以被告於原審供承：「．．．我是當天（按指九
    十二年一月二十一日）第一次看到該部機車，我看到時是有車牌的，且外觀上看
    起來是好好的．．．引擎及其他主要結構都可以使用」等語觀之，衡諸該機車仍
    掛有車牌顯非報廢之物，且其外觀及主要機能堪稱完好，亦非長期停放於同一地
    點而無人使用移動，以及被告自費修繕並供己騎乘使用等一切客觀情狀，被告主
    觀上對於該機車顯然並非為他人所丟棄或拋棄、脫離持有之物乙情，殊難委稱不
    知，足徵其有將他人持有之物易為自己支配持有之意。
  (三)而被告係趁無人時徒手竊取甲○○裝設在豬寮中之鐵閘門四片及鐵條七支等情，
    亦據甲○○之媳婦蘇秀如於警詢時指訴在卷，並有贓證物領據保管單乙份附卷可
    稽（見偵字第六二九六號卷第十一、十四頁）。而該豬寮雖現未供作飼養豬隻之
    用，但其外觀尚不足以使人誤認係完全遭廢棄不用之建築物乙情，亦有前述現場
    照片二幀附卷可資佐證（見偵字第六二九六號卷第十七、十八頁），再衡以被告
    於警詢時亦已自承其所竊取之鐵閘門及鐵條有三、四百元之價值等語（見偵字第
    六二九六號卷第九頁反面），則被告若非明知其所竊取之鐵閘門、鐵條均非屬廢
    棄物，實均屬他人所有具有價值之物品，否則被告又何必於巡邏員警到場時棄車
    逃逸，被告所為顯與常情不符，可證其亦有將他人持有之物易為自己支配持有之
    竊盜犯意。
  (四)綜上所述，被告於原審所辯，顯係臨訟砌詞，無足採信，本件事證明確，被告犯
    行洵堪認定。
二、核被告丁○○於犯罪事實欄一、(一)所為（即侵占乙○○證件之部分），係犯刑法
    第三百三十七條之侵占離本人所持有之物罪；於犯罪事實欄一、(二)及(三)所為（即
    分別竊取機車及鐵閘門、鐵條之部分），係犯刑法第三百二十條第一項之普通竊
    盜罪。被告先後二次竊盜犯行，時間緊接，方法相同，觸犯構成要件相同之普通
    竊盜罪名，顯係基於概括犯意反覆為之，為連續犯，應依刑法第五十六條規定論
    以一罪，並加重其刑。又被告前因犯侵占罪，經臺灣高雄地方法院以八十九年度
    易緝字第二三九號判決判處有期徒刑七月確定後入監服刑，甫於九十一年四月二
    十日執行完畢等情，有臺灣高等法院被告全國前案紀錄表及臺灣臺中地方法院檢
    察署刑案資料查註紀錄表附卷可稽，被告前受有期徒刑執行完畢，五年以內再犯
    本件有期徒刑以上之普通竊盜罪，為累犯，應依刑法第四十七條規定就普通竊盜
    罪之部分遞加重其刑。被告所犯前開侵占離本人所持有之物罪及連續普通竊盜罪
    ，犯意各別、罪名不同，應分論併罰。
三、原審以被告罪證明確，適用刑法第三百三十七條、第五十六條、第三百二十條第
    一項、第四十二條第二項、第四十一條第一項前段、第四十七條、罰金罰鍰提高
    標準條例第一條前段、第二條之規定，予以論罪，並審酌被告犯罪之動機與目的
    係為圖一己之私利、其竊取他人之物之方法手段尚稱平和、其侵占及竊得財物之
    價值、行竊次數、所生危害非鉅、其犯罪後坦承部分犯行之態度、其所侵占竊得
    之物均已交由被害人領回等一切情狀，就被告所犯侵占離本人所持有之物部分，
    科處罰金仟元，如易服勞役，以佰元折算壹日；就連續竊盜部分，判處有期
    徒刑伍月，如易科罰金，以佰元折算壹日，認事用法並無不合，量刑亦屬妥適
    ，被告上訴意旨空言指摘原判決不當，為無理由，應予駁回。
四、公訴人移送併辦部分（九十二年度偵字第六二九六號被告竊取鐵閘門及鐵條之部
    分），與本件已起訴竊取蔡黃麗卿機車之部分有連續犯之裁判上一罪關係，基於
    審判不可分之原理，本院自得一併審究，併此敘明。
五、被告經合法傳喚，無正當之理由不到庭，爰不待其陳述逕行判決。
據上論斷，應依刑事訴訟法第三百六十八條、第三百七十一條，判決如主文。
本案經檢察官丙○○到庭執行職務。
中      華      民      國      九十二  年      十二    月      三十一  日
                                臺灣高等法院臺中分院刑事第十庭
                                      審判長法  官  林  照  明
                                            法  官  王      銘
                                            法  官  蔡  名  曜
右正本證明與原本無異。
不得上訴。
                                            書記官  許  哲  禎
中      華      民      國      九十三  年      一      月      五      日
                                                                        Ａ


司法院資訊處製作；財團法人民間司法改革基金會備份。
